【裁判字號】    92,交訴,15
【裁判日期】    920423
【裁判案由】    業務過失致死
【裁判全文】
臺灣士林地方法院刑事判決                          九十二年度交訴字第一五號
    公  訴  人  臺灣士林地方法院檢察署檢察官
    被      告  甲○○
    選任辯護人  張立中律師
右列被告因過失致死案件，經檢察官提起公訴（九十二年度偵字第一一○一號），本
院判決如左：
    主  文
甲○○從事業務之人，因業務上之過失致人於死，處有期徒刑陸月，如易科罰金以參
佰元折算壹日。緩刑貳年。
    事  實
一、甲○○係三益食品行僱用之司機，平日駕駛營業小貨車載運貨物，為從事駕駛業
    務之人，於民國九十一年十二月二十八日上午五時五十分許，駕駛車牌號碼六Ｃ
    －二三Ｏ號自用小客貨車沿台北縣淡水鎮○○路，由台北往淡水方向行駛，途經
    民權路、民族路口，為有行人穿越道之交岔路口，原應依規定注意駕駛車輛在天
    雨路滑路段，及汽車行近行人穿越道前，均應減速慢行，且須警戒前方人車動態
    。依當時情形，並無不能注意之情形，竟疏於注意，未予減速即貿然前行，適行
    人林月枝自左方橫越路口，甲○○見狀煞車不及，小貨車左後視鏡及左大燈處撞
    及林月枝，致林月枝倒地因此受顱內及胸腔內出血，經送醫不治於同日上午七時
    五十五分死亡。甲○○於肇事後，委託路人至鄰近之派出所報警處理並留在現場
    ，在未被有偵查犯罪職權之公務員發覺前，向前往處理車禍之臺北縣政府警察局
    淡水分局交通分隊警員自首犯罪，坦承肇事而接受裁判。
二、案經臺北縣政府警察局淡水分局移送臺灣士林地方法院檢察署檢察官相驗後偵查
    起訴。
    理  由
一、訊據被告甲○○固坦承於前開時、地駕車撞及被害人林月枝，惟否認有何過失，
    辯稱：被告駕車並未超速，且係於綠燈時經過本件肇事路口，被害人突然衝出，
    被告不及煞車，致撞及之云云，經查：被告在前開路口突見被害人穿越馬路，因
    閃、煞不及，致撞及被害人，被害人整個人往前飛出等情，業據被告於偵查及審
    理中陳述明確（台灣士林地方法院檢察署九十一年相字第三八號卷第二十六頁反
    面），並有道路交通事故調查報告表一份在卷可稽，被害人遭被告汽車撞擊後，
    躺臥路中不起，有卷附照片及道路交通事故調查報告表上所附之現場圖在卷可稽
    ，並經證人林財福證述明確（見本院九十二年四月十七日審判筆錄），且被告所
    述，其突然發現被害人在路口時，已閃、煞不及，足見被告行經行人穿越道，未
    減速慢行，致遇突發狀況無法閃避。按駕駛車輛因雨霧致視線不清時，應減速慢
    行，做隨時停車之準備；又汽車行近行人穿越道前，應減速慢行，道路交通安全
    規則第九十三條第一項第三款、第一百零三條定有明文。被告駕車自應注意上述
    道路交通安全規定，且依其狀況，又非不能注意，竟疏不注意，未減速慢行，違
    反上開規定，以致肇事，其有過失甚明。此外，被害人因本件車禍死亡，亦經檢
    察官督同法醫師相驗屬實，製有勘驗筆錄、相驗屍體證明書、驗斷書附卷可憑。
    被告之過失，與被害人之死亡間，有相當因果關係，事證明確，被告犯行洵堪認
    定。
二、查被告係司機，平日以駕駛小貨車載貨為業，為從事駕駛業務之人，於執行業務
    中肇事致人於死，核其所為，係犯刑法第二百七十六條第二項後段之業務過失致
    死罪。被害人倒地之地點雖緊鄰在行人穿越道旁，惟係倒在被告行向之對向車道
    行人穿越道旁，有現場圖在卷足稽，肇事現場尚有被害人之手錶、被告汽車之落
    片在地，均非接近行人穿越道，此經證人即處理現場之警員陳志昌到庭證述明確
    （見本院九十二年四月十日審判筆錄），是應認被告駕車撞及被害人之處，並非
    行人穿越道，尚無證據證明被告行經行人穿越道未讓被害人優先通行，本件無依
    道路交通管理處罰條例第八十六條第一項規定加重被告刑度之適用；又被告辯稱
    其係綠燈通行狀態行經上開肇事路口，被害人闖紅燈而肇事，此雖經證人陳志昌
    證稱：其在處理現場時，曾查訪目擊證人林財福，據林財福稱伊看到被害人摔落
    地上時，看見被告行向之燈號是綠燈云云，然據卷附之林財福查訪紀錄表並無該
    等記載，且林財福在本院作證時亦否認曾為上開陳述，證稱：其並未注意看燈號
    等語，足見陳志昌上開關於燈號之證詞恐係誤記，為不足採，且縱被害人闖紅燈
    ，被告因有未減速之違規，是亦不能依道路交通管理處罰條例第八十六條第二項
    之規定減輕其刑，併此敘明。查被告於肇事後，報警處理並留在現場，在未被有
    偵查犯罪職權之公務員發覺前，向前往處理車禍之臺北市政府警察局士林分局交
    通分隊警員自首犯罪，坦承肇事，並有警員陳志昌製作之自首報告表一份在卷可
    參（見台灣士林地方法院檢察署九十二年度偵字第一三七六號卷第十四頁），並
    有證人林財福復證稱：渠有看到被告請人打手機，又因為派出所就在旁邊，過了
    二、三分鐘警員就來了等情，足見被告主動向前往處理之員警坦承肇事而接受裁
    判，為對於未發覺之罪自首而接受裁判，應依刑法第六十二條前段之規定減輕其
    刑。爰審酌被告有事實欄所示之犯罪科刑執行紀錄，有臺灣高等法院被告全國前
    案紀錄表存卷可考，並審酌其過失程度、犯罪所生致人於死之重大損害、及其犯
    罪後已與被害人家屬達成和解，且付清全部賠償金額（此有台北縣淡水鎮調解委
    員會調解筆錄一份及支票影本二張在卷可稽）等一切情狀，量處如主文所示之刑
    。又被告未曾受有期徒刑以上刑之宣告，有台灣高等法院被告全國前案紀錄表一
    份在卷可憑，其因過失慮偶罹刑典，事後已知警惕，以金錢賠償被害人家屬之損
    害，因認經此刑之宣告後，應無再犯之虞，其刑之宣告以暫不執行為當，爰予以
    宣告緩刑二年，用啟自新。
三、公訴人認被告另涉嫌以時速六十公里超速行駛，以致肇事云云，並以被告於警訊
    及偵查中之自白為據，惟被告於偵查及審理中均否認其有超速，辯稱：在超速路
    口之前一個路口，有測速照相機，伊並未被照相取締，足見伊未超速等語。經查
    被告固於肇事當日之警訊、及偵查時自白時速約六十公里左右，惟於同一偵查庭
    中否認超速，有警訊筆錄及檢察官訊問筆錄在卷可稽，參以肇事時事出突然，在
    不及煞車情形下，被告應無空檔看行車速率表，其自白六十公里左右，確有可能
    並非實情，是尚難徒憑被告先後不一之供述，在別無補強證據之情況下，遽認被
    告有超速之情形。
據上論斷，應依刑事訴訟法第二百九十九條第一項前段，刑法第二百七十六條第二項
、第六十二條前段、第四十一條第一項、第七十四條第一款，罰金罰鍰提高標準條第
一條前段、第二條，判決如主文。
本案經檢察官楊秀枝到庭執行職務
中      華      民      國      九十二    年      四    月  二十三      日
                                臺灣士林地方法院刑事第四庭
                                          法  官  趙  文  卿
右正本證明與原本無異。
如不服本判決，應於判決送達後十日內，向本院提出上訴狀。
                                          書記官  劉  政  惠
中      華      民      國      九十二    年      四    月   二十九     日
附錄本案論罪科刑法條全文：
中華民國刑法第二百七十六條第二項：
  從事業務之人，因業務上之過失犯前項之罪者，處五年以下有期徒刑或拘役，得併
  科三千元以下罰金。


司法院資訊處製作；財團法人民間司法改革基金會備份。
